臺灣高等法院刑事判決
111年度交上易字第196號
上  訴  人  
即  被  告  余泓德



上列上訴人即被告因過失傷害案件，不服臺灣新北地方法院111
年度審交易字第95號，中華民國111年4月11日第一審判決（起訴
案號：臺灣新北地方檢察署110年度偵字第35760號），提起上訴
，本院判決如下：
    主  文
原判決撤銷。
余泓德汽車駕駛人，無駕駛執照駕車、行經行人穿越道不依規定
讓行人優先通行，而犯過失傷害罪，處有期徒刑參月，如易科罰
金，以新臺幣壹仟元折算壹日。
    犯罪事實
一、余泓德知悉其駕駛執照已於民國108年11月10日遭註銷，竟
    於109年12月10日12時50分許，無駕駛執照仍騎乘車牌號碼0
    00-0000號普通重型機車，沿新北市中和區南山路往興南路
    （起訴書誤載為復興路，應予更正）方向行駛，行經南山路
    與捷運路口之際，本應注意車前狀況，並隨時採取必要之安
    全措施、行經有燈光號誌管制之路口時，應遵守號誌指示及
    行經行人穿越道應讓行人優先通行，而依當時天候晴、日間
    自然光線、柏油路面乾燥無缺陷、道路無障礙物、視距良好等
    情況，並無不能注意之情事，竟疏未注意及此，未依號誌管
    制而闖越紅燈，適有高威守步行至上址，因行進方向綠燈而
    步行穿越南山路行人穿越道，遭余泓德騎乘之車輛撞擊，致
    高威守倒地，受有左側脛骨幹閉鎖性骨折及左側第二蹠骨骨
    折等傷害。
二、案經高威守訴由新北市政府警察局中和分局報告臺灣新北地
    方檢察署檢察官偵查起訴。
    理  由
壹、證據能力：
    本件認定犯罪事實所引用之證據，皆無證據證明係公務員違
    背法定程序所取得。又檢察官、被告余泓德(下稱被告)於本
    院準備程序及審理時均同意作為證據（本院卷第67至69、83
    至85頁），復經審酌該等證據作成之情況，核無違法取證或
    其他瑕疵，且與待證事實具有關聯性，認為以之作為證據應
    屬適當，依刑事訴訟法第158條之4反面解釋及第159條之5規
    定，認均有證據能力。
貳、實體部分：
一、認定犯罪事實之證據及理由：
(一)上揭事實，業據被告於警詢、偵查、原審及本院審理時坦承
    不諱（臺灣新北地方檢察署110年度偵字第35760號偵查卷，
    下稱偵卷，第41、121頁；原審111年度審交易字第95號卷，
    下稱原審卷，第72、76、78頁；本院卷第66、86頁），核與
    證人即告訴人高威守（下稱告訴人）於偵查時指述之情節大
    致相符（偵卷第120頁），並有證人即在場之人許淑媛於警
    詢、偵查時（偵卷第11至13、43、120至121頁）、證人即高
    威守母親於警詢時（偵卷第7至9頁）之證述相符一致，且有
    告訴人提出之衛生福利部雙和醫院診斷證明書（偵卷第19頁
    ）、新北巿政府警察局道路交通事故初步分析研判表（偵卷
    第29頁）、新北市政府警察局中和分局交通事故現場圖（原
    審卷第57頁）、A2、A3類道路交通事故調查報告表（偵卷第
    35頁）、道路交通事故調查報告表㈠、㈡（偵卷第37至39頁）
    、場及車損照片（偵卷第45至53頁）、公務監理電子閘門證
    號查詢機車駕駛人列印頁（偵卷第77頁）、臺灣新北地方檢
    察署檢察官110年12月10日勘驗筆錄（偵卷第127頁）附卷可
    資佐證，俱徵被告前揭任意性自白與事實相符，堪信為真。
(二)按道路交通安全規則所稱之汽車，除前開規則同一條文或相
    關條文就機車另有規定外，指在道路上不依軌道或電力架線
    而以原動機行駛之車輛（包括機車）；次按汽車駕駛執照為
    駕駛汽車之許可憑證，未領取駕駛執照前，不得駕駛汽車；
    汽車行駛時，駕駛人應注意車前狀況及兩車並行之間隔，並
    隨時採取必要之安全措施；汽車行駛至交岔路口，其行進應
    遵守燈光號誌；汽車行近行人穿越道，遇有行人穿越時，無
    論有無交通指揮人員指揮或號誌指示，均應暫停讓行人先行
    通過，道路交通安全規則第2條第1項第1款、第50條第1項、
    第94條第3項、第102條第1項第1款、第103條第2項分別定有
    明文。被告原考領有駕駛執照，嗣因酒後駕車，其駕駛執照
    經監理機關於108年11月10日為酒駕逕註，此有公務監理電
    子閘門證號查詢機車駕駛人列印頁在卷可考（偵卷第77頁，
    道路交通事故調查報告表㈡誤載被告有適當之駕照，容有誤
    會，應予更正），其於案發時、地無照駕駛普通重型機車上
    路，途經新北市中和區南山路與捷運路口時，本應遵守道路
    交通號誌之指示，注意車前狀況，隨時採取必要之安全措施
    ，並禮讓行人穿越道上之行人先行，而依案發當時天氣晴、
    日間自然光線、柏油路面乾燥【依現場照片及監視錄影畫面
    擷圖（偵卷第53、55頁），肇事路口地面為柏油路面，道路
    交通事故調查報告表㈠誤載為水泥路面，應予更正】、無缺
    陷、道路無障礙物、視距良好等情況，有道路交通事故調查表
    ㈠、現場照片、監視錄影畫面翻拍照片在卷可查（偵卷第37
    、53、55頁），並無不能注意之情事，竟疏未注意車前狀況
    ，復未遵守號誌指示，於其行向南山路之號誌已為紅燈，而
    仍貿然闖越通行，未禮讓行人穿越道附近之行人先行，適有
    告訴人步行穿越同一路口欲往捷運路方向直行，而在行人穿
    越道上遭被告所騎乘之重機車撞擊倒地，受有左側脛骨幹閉
    鎖性骨折及左側第二蹠骨骨折之傷害，是被告對本案道路交
    通事故之發生，應有前開注意義務違反之過失。從而，被告
    之過失及其過失行為與告訴人受傷結果間之因果關係，均臻
    灼然。
(三)綜上，本案事證明確，被告犯行堪予認定，應依法論科。
二、論罪：
(一)按汽車駕駛人，無駕駛執照駕車、酒醉駕車、吸食毒品或迷
    幻藥駕車、行駛人行道或行經行人穿越道不依規定讓行人優
    先通行，因而致人受傷或死亡，依法應負刑事責任者，加重
    其刑至二分之一，道路交通管理處罰條例第86條第1項定有
    明文。又按刑法總則之加重，係概括性之規定，所有罪名均
    一體適用；刑法分則之加重，係就犯罪類型變更之個別犯罪
    行為予以加重，成為另一獨立之罪名。道路交通管理處罰條
    例第86條第1項關於汽車駕駛人，行經行人穿越道不依規定
    讓行人優先通行，因而致人受傷或死亡，依法應負刑事責任
    者，加重其刑至二分之一之規定，係就刑法第276條過失致
    死罪、第284條過失傷害罪等之基本犯罪類型，對於加害人
    為汽車駕駛人，於從事駕駛汽車之特定行為時，於行經行人
    穿越道之特定地點，不依規定讓行人優先通行，因而致人受
    傷或死亡之特殊行為要件予以加重處罰，已就上述刑法第27
    6條、第284條各罪犯罪類型變更之個別犯罪行為予以加重，
    而成另一獨立之罪名，自屬刑法分則加重之性質（最高法院
    99年度台非字第198號、110年度台上字第3757號判決參照）
    。是核被告所為，係犯道路交通管理處罰條例第86條第1項
    、刑法第284條前段之汽車駕駛人，無駕駛執照駕車、行經
    行人穿越道不依規定讓行人優先通行，而犯過失傷害罪，並
    應依道路交通處罰條例第86條第1項規定加重其刑。起訴意
    旨僅認被告涉犯刑法第284條前段之普通過失傷害罪，尚有
    未合，惟因二者基本社會事實同一，且經原審及本院當庭告
    知被告所犯罪名而予辯論機會（原審卷第71頁，本院卷第65
    、81頁），無礙於當事人之攻擊防禦權，爰依法變更起訴法
    條。
(二)被告肇事後，於犯罪尚未被有偵查權之機關或公務員發覺前
    ，向在場警員表明為肇事者，有道路交通事故肇事人自首情
    形紀錄表在卷足稽（偵卷第59頁），係對於未發覺之罪自首
    而受裁判，是依刑法第62條前段規定，減輕其刑，並依法先
    加後減之。　　　　
三、撤銷原判決及量刑之理由：　　　
(一)原審認被告犯行明確，而予論罪科刑，固非無見。惟按刑事
    審判旨在實現刑罰權之分配正義，故法院對於有罪被告之科
    刑，應符合刑罰相當之原則，使輕重得宜，罰當其罪，查被
    告無駕駛執照駕車、行經行人穿越道不依規定讓行人優先通
    行，而犯過失傷害犯行固不有該，惟審酌告訴人所受之傷勢
    非重，且被告於上訴後，與告訴人以新臺幣（下同）14萬元
    達成和解（詳附件），已先行賠償3萬元，有本院和解筆錄
    、公務電話紀錄在卷可參（本院卷第73至75、89頁），已減
    輕告訴人民事求償之訟累，此項被告犯後態度乃原審未及審
    酌；再參考「司法院類似判決刑度資訊檢索系統」關於過失
    傷害罪之量刑平均刑度，被告依道路交通管理處罰條例第86
    條第1項規定及刑法第62條前段規定，依法先加後減，則原
    審量處被告有期徒刑4月，尚嫌稍重。被告上訴以原判決量
    刑過重，為有理由，自應由本院將原判決予以撤銷改判。
(二)爰審酌被告知悉其駕駛執照已遭註銷，竟駕駛上路，疏未注
    意車前狀況、未依號誌管制而闖越紅燈及行經行人穿越道未
    禮讓行人優先通行，致告訴人受有前揭傷害，所為實不足取
    ，惟被告犯後坦承犯行，且與告訴人達成和解、履行部分和
    解內容、減輕告訴人民事求償之訟累之犯後態度，並斟酌告
    訴人所受傷勢及被告違反注意義務之程度，暨被告自陳高職
    同等學歷之智識程度、目前無業，有時幫朋友打零工，配偶
    已過世、須扶養在學之子女，經濟狀況勉持等家庭生活狀況
    （本院卷第70、86頁）等一切情狀，量處如主文第2項所示
    之刑，並諭知易科罰金之折算標準。
據上論斷，應依刑事訴訟法第369條第1項前段、第364條、第299
條第1項前段，道路交通管理處罰條例第86條第1項，刑法第11條
前段、第284條前段、第62條前段、第41條第1項前段，刑法施行
法第1條之1第1項，判決如主文。
本案經檢察官林涵慧提起公訴，檢察官周啟勇到庭執行職務。
中　　華　　民　　國　　111 　年　　7 　　月　　28　　日
                  刑事第三庭    審判長法　官  張惠立
                                      法　官  鄭昱仁
                                      法　官  劉兆菊
以上正本證明與原本無異。
不得上訴。
                                      書記官  陳嬿如
中　　華　　民　　國　　111 　年　　7 　　月　　28　　日
附錄：本案論罪科刑法條全文
中華民國刑法第284條
因過失傷害人者，處1年以下有期徒刑、拘役或10萬元以下罰金
；致重傷者，處3年以下有期徒刑、拘役或30萬元以下罰金。
道路交通管理處罰條例第86條第1項
汽車駕駛人，無駕駛執照駕車、酒醉駕車、吸食毒品或迷幻藥駕
車、行駛人行道或行經行人穿越道不依規定讓行人優先通行，因
而致人受傷或死亡，依法應負刑事責任者，加重其刑至二分之一
。

附件：
被告余泓德願給付告訴人高威守新臺幣（下同）14萬元（不含汽車強制責任險理賠），給付方法：自民國（下同）111年7月25日前給付3萬元，餘款11萬元自111年8月25日起，至112年1月25日止，每月為一期，每月25日前各給付1萬5,000元，餘款2萬元於112年2月25日前一次付清，如一期不按時履行，視為全部到期。上開款項由被告余泓德匯入告訴人指定銀行帳戶內（帳號詳卷）。